【裁判字號】    97,勞訴,9
【裁判日期】    990309
【裁判案由】    給付職業災害補償金等
【裁判全文】
臺灣臺南地方法院民事判決               97年度勞訴字第9號
原      告  甲○○
被      告  世盟食品股份有限公司
法定代理人  乙○○
訴訟代理人  尤中瑛律師
上列當事人間請求給付職業災害補償金等事件，經本院於民國99
年2月23日言詞辯論終結，判決如下：
    主  文
原告之訴駁回。
訴訟費用新台幣壹萬壹仟陸佰玖拾貳元由原告負擔。
    事實及理由
甲、程序部分：
一、按當事人得以合意停止訴訟程序，但不變期間之進行，不受
    影響；又按「合意停止訴訟之當事人，自陳明合意停止訴訟
    起，如於四個月內不續行訴訟者，視為撤回其訴或上訴，民
    事訴訟法第189、190條定有明文。查本案兩造於民國（下同
    ）97年5月15日合意停止訴訟，於97年8月30日經原告聲請續
    行訴訟程序；惟因原告與訴外人勞工保險局之勞保案件於臺
    北高等行政法院97年度訴字第1770號審理中，兩造於97年 9
    月29日再度合意停止訴訟，嗣經原告於98年 1月20日聲請續
    行訴訟程序，因訴訟程序停止未達四個月，原告聲請續行訴
    訟程序應認合法，並由本院續行訴訟程序。
二、按訴狀送達後，原告不得將原訴變更或追加他訴，但擴張或
    減縮應受判決事項之聲明者，不在此限，民事訴訟法第 255
    條第1項但書第3款定有明文。本件原告原起訴請求：被告應
    給付原告新臺幣（下同） 1,075,193元；嗣將聲明更正為：
    (1)被告應給付原告1,075,193元，及自96年9月30日（即被告
    收到存證信函10日後）起至清償日止按週年利率百分之 5計
    算之利息。(2)被告須賠償原告因協調、訴訟、請假、之薪資
    共16,474元，核屬擴張應受判決事項之聲明，與上開規定相
    符，應予准許。
乙、實體部分：
一、原告主張：
  (一)原告於90年 7月16日任職於世盟食品股份有限公司，從事飲
    料送貨及搬運工作，不慎於91年 4月22日事搬運時跌倒受傷
    ；因原告當時請假就醫，被告未依勞動基準法第59條補償原
    告醫療費用，亦未按原告原領工資數額予以補償，原告月薪
    頓時減少許多，並拖累同事跟著減少（當時主管安排原告與
    其他同事，同車一起送貨）但看著同事辛勞搬運貨物；原告
    卻平分業績抽成，實為感慨不忍。因原告已不能搬運重物；
    就算勉強也一跛一跛的，使病情加速惡化。故於92年 6月16
    日離職，南下高雄進修二技學業，從事較為輕便工作以維持
    生計，仍持續自我復健並至醫院追蹤病狀。因進修了解到勞
    工保險領域；深感原告當時受傷，權益遭被告侵害甚深，乃
    轉至高雄醫學院職業病專科就醫請求鑑定，經該院於94年12
    月26日開具診斷證明書，證明為職業災害。原告並以此向被
    告請求開立勞工保險職業傷病門診單，持續就醫，經多年復
    健治療仍無法改善症狀，另復健科醫師開具證明，建議終身
    不宜負重，顯已喪失原有搬運及負重能力。原告於96年5月3
    日接受高雄醫學院神經外科醫師建議，開刀治療、避免病情
    持續惡化，故原告依勞動基準法第59條向被告請求補償(1)40
    個月平均工資及(2)門診與住院醫療費用。計算方式如下：
    (1)年薪（所得稅單）266000X12=月薪（平均工資）22167 ；
      40X22167月薪（平均工資）＝886680元
    (2)門診與住院醫療費用收據共188513元，（見附件三）
    合計(1)＋(2)金額共l,075,193元
  (二)爭點：
    (1)傷病是否於工作中發生？
    (2)兩年請求權時效是否超過？
    (3)是否符合勞動基準法第59條之給付標準？
  (三)原告於90年 6月22日退伍後；任職於被告公司擔任司機兼搬
    運員一職，不料於91年 4月22日因從事搬運工作時受傷，因
    傷後不利搬運、時常請假就醫，且與同事同車送貨平分其業
    績，以致同事薪水因此減少，深感愧疚。嗣參加海巡署、農
    田水利會及二技考試，最後於二技榜上有名乃離職，南下高
    雄進修並從事較輕便工作以維生計，歷經三聯科技股份有限
    公司擔任計測工程人員、普連登有限公司擔任業務專員、泰
    舜營造股份有限公司擔任監造工程師。期間仍自我復健並至
    醫院復健追蹤治療。
  (四)原告於94年12月26日經高雄醫學院職業病科醫師診斷為職業
    傷害並開具證明。並持有被告公司開具之職災門診單持續就
    醫復健治療仍無法治癒，且於95年 4月28日經高雄醫學院復
    健科醫師開具殘廢診斷證明，於96年 8月15日經高雄市總工
    會協調未有結果，96年 9月19日寄發存證信函請求賠償，並
    經96年11月13日至96年12月21日於台南縣政府勞工局協調不
    成，至96年12月25日寄發訴狀提起告訴等語。
  (五)並聲明：
    1.被告須給付原告職災補償金1,075,193元，暨自96年9月30
      日（即被告收到存證信函10日後）起至清償日止按週年利
      率百分之5計算之利息。
    2.被告須賠償原告因協調、訴訟、請假、之薪資共16,474元
      。
    3.訴訟費用由被告負擔。
二、被告則以：
  (一)爭議的事實與經過：
  1.確實於民國90年7月26日開始於被告公司上班。
  2.沒有證據顯示原告於民國91年 4月22日有受傷；被告公司從
    事飲料配銷的行業，也就是把飲料搬送到客戶的指定場所的
    勞力工作。勞力工作輕微扭傷、擦傷在所難免，所以被告公
    司的勞工保險職業傷病門診單均蓋好章以方便員工需看診時
    取用。原告於91年 4月22日前後並沒有勞工保險職業傷害看
    診的紀錄。
  3.原告於91年4月22日至92年6月16日離職前工作正當；原告雖
    強調91年 4月22日腰椎基盤受傷，但該受傷至離職的一年多
    的期間，原告不僅未請假且出勤正常，其本人及其主管並無
    提出原告的工作有何異樣，搬運工作照常進行，從醫療經驗
    及文獻顯示此在腰椎間盤突出（俗稱骨刺）的患者是不可能
    的事。
  4.原告於94年12月26日請高雄醫學院開立診斷證明書；醫生依
    病人口述病痛乃「91年 4月22日於服務被告公司引起、同時
    傷後休息一個月」而開立診斷證明書。事實上休息一個月並
    無其事；原告於91年 4月22日至離職前上班正常。而原告腰
    椎間盤突出的初診是94年11月16日（證二：勞工保險監理委
    員會保險爭議審定書）
  5.原告於95年1月9日請求被告給予勞工保險職業傷病門診單及
    勞保給付申請書，被告於94年12月26日開立診斷證明後，原
    告隨即於95年1月9日離職，離職二年半後來向被告公司請求
    給予勞工保險職業傷病門診單，原告說是可看病不用錢，還
    可向勞保局申請補助。被告公司告訴原告：「你應該在現在
    上班的公司申請才對」，原告稱：「現在的老闆不幫他辦。
    」，被告公司告訴原告：「你的勞保也沒保在這裡，勞保局
    不會受理的。」，原告說其上過勞保的課，原告懂得如何申
    請，請被告公司老闆給他方便讓他去申請勞保給付，多少有
    點補貼。被告公司在原告再三請求下蓋了章，而原告故意在
    勞工保險職業傷病門診單填94年1月9日，也就是診斷證明的
    日期前，經發覺勞工保險職業傷病門診有95年的字樣才改為
    95年l月9日（證三）。
  6.原告拿到勞工保險職業傷病門診單即到高雄醫學院密集看診
    ，然後要求高雄醫學院開立勞工保險殘廢診斷書，95年 4月
    26日拿到勞工保險殘廢診斷書。
  7.原告於95年4月28日申請勞保殘障給付遭駁回；原告於95年4
    月26日拿到高雄醫學院開立勞工保險殘障診斷證明後，即於
    95 年4月28日附上95年1月9日事先向被告公司要求拿到的勞
    保給付申請書向勞保局申請給付。勞保局95年 9月26日保給
    殘字第0956069510號函核定不予給付。
  8.96年l月5日勞保局監理委員會來函副知被告公司說明原告「
    不服勞保局殘障不予給付」申請審議駁回；勞保局監理委員
    會於96年1月5日來函說明駁回原告申領殘廢給付不服勞保局
    不予給付所提出的審議。其內容大意為原告腰椎間盤突出於
    94年11月16日初診，經調取醫院病歷、光碟片經專業醫師審
    查：「依所附 X光片，李君腰椎無骨折、脫位、畸形，並無
    固定融合痕跡，有退化性變化，亦無椎節粘連，不至於明顯
    影響活動範圍，再依病歷資料，無下肢肌無力之記載，肌電
    圖亦無神經性功能現象，不符合殘障標準」····所附光
    碟顯示其腰椎並未手術或內固定，且無明顯滑脫或畸形，僅
    輕微退化性病變···。
  9.原告於96年 9月19日來存證信函要求被告公司給付工資及醫
    療補償，該存證信函其大意為：
    (1)依勞基法第59條第1項第1款要求補償96年 5月住院醫療費
      用19萬多元。
    (2)依勞基法第59條第1項第2款要求因95年 4月28日申請勞保
      殘廢給付遭勞保局審定不予給付，所以要求資方補償 100
      萬元工資。
  10.原告於96年11月向台南縣政府勞動局申請調解未果；原告向
    台南縣政府勞動局申請調解，分別於11月27日及12月21日調
    解，由於台南縣政府勞動局亦認為我公司未有義務，未達成
    協議……。
  (三)被告對於原告訴求的說明：
  1.原告一直強調91年 4月22日受傷造成腰椎間盤突出不實在：
    如前所述，被告公司的勞工保險職業傷病門診單均蓋好章以
    方便員工需看診時取用，原告於服務一年多不可能不知道。
    如在工作期間受傷他不可能放棄權利，不拿職業傷病門診單
    而自費看診。經查，原告於91年 4月22日前後並沒有職業傷
    害看診的紀錄。況且直到原告92年 6月16日離職前並無請假
    ，正常從事搬運的工作。從醫療經驗及文獻顯示這在腰椎間
    盤突出（即俗稱骨刺）的患者是不可能的事。
  2.原告先開立診斷證明再向被告公司要多張職業傷病門診單密
    集看診；原告先於94年12月26日請高雄醫學院開立診斷書（
    診斷書上註明受傷後休息一個月並非事實），復於十多天後
    的95年 1月19日請求給予四張連號的職業傷病門診單及勞保
    給付申請書，然後拿職業傷病門診單密集看病，製造在被告
    公司受傷看診的假象，其實那時原告已離開公司兩年六個月
    ，距離原告所說的受傷將近三年九個月的時間。
  3.原告先拿到勞保給付申請書後，再拿診斷書申請勞保殘廢給
    付；如上述密集看診製造病情嚴重的假象後，原告於95年 4
    月26日向高雄醫學院開立的殘廢診斷證明，用事先於95年 1
    月19向被告公司拿到勞保給付申請書申請勞保給付，亦即未
    殘廢即預知會殘廢且拿好勞保給付申請書準備申請，這和一
    般不幸遇到傷害待拿到殘廢證明，再拿勞保給付申請書去申
    請大為不同。
  4.勞保局駁回原告的申請在案：
    原告向勞保局申請殘廢給付，勞保局認為未達殘廢給村標準
    核定不予給付，依勞保局95年9月26日保給殘字第095606951
    0號函核定。
  5.勞保局監理委員會又駁回原告不服殘廢給付核定的審議；查
    原告不服勞保局不予給付的核定，向勞保局監理委員會申請
    審議，遭勞保局監理委員會駁回，並說明經監理委員會特約
    專科醫師審查，原告並未有原告所說的病情，僅輕微退化性
    病變。
  6.勞保局駁回函敘明原告腰椎間盤突出初診是94年11月16日。
  7.對於原告訴求所做說明的結論：
    從上述可知原告於94年11月16日初診發覺腰椎間盤突出，94
    年12月26日請高雄醫學院開立診斷設明書，95年1月9日要求
    被告公司給予勞工保險職業傷病門診單及勞工保險給付申請
    書，密集看診後於95年 4月26日拿到高雄醫學院開立的勞工
    保險殘廢診斷書申請殘廢給付，勞保局及勞保局監理委員會
    駁回後轉向被告公司求償。不過非常明顯的是，原告腰椎間
    盤突出初診是94年11月16日，距離原告所說受傷的91年 4月
    22日足足有3年6個月又24天，非常明顯原告的腰椎間盤突出
    和被告公司並無關聯。而整個請領殘障給付的過程是先預設
    殘廢再想辦法申請殘廢給付，申請不成再向資方要求給付。
  (四)原告訴求依法無據：
  1.原告於告訴狀上及存證信函要求勞基法第59條第1項第1款向
    被告要求醫療補償，顯然有誤，說明如下：
    勞基法第59條第 1項前段開宗明義「勞工因遭職業災害而死
    亡、殘廢、傷害或疾病時，雇主應左列規定予以補償···
    」而左列即59條第1項第1款至第4款。而第1款規定「勞工受
    傷或罹患職業病時，雇主應補償其必要之醫療費用。職業病
    之種類及其醫療範圍，依勞工保險條例有關規定。」被告公
    司依勞工保險條例規定給原告參加勞工保險，而原告自稱受
    到職業傷害時雖然已離開公司兩年多，被告公司亦提供勞工
    保險職業傷病門診單及勞工保險給付申請書，供原告看診及
    申請殘廢給付。勞保局及勞保監理委員會均非常明確指出原
    告僅輕微退化性病變，顯然原告並未有勞工保險條例規定的
    職業病。當然被告公司亦沒有醫療補償的義務，退步而言，
    即便原告認為是職傷致病變，也應依勞工保險規定以職災看
    診，並不需自費或健保看診。而原告從94年11月至96年 7月
    密集以健保看診，收集50張健保看診收據，然後向被告公司
    要求醫療補償，顯然依法無據。
  2.原告於告訴狀上及存證信函要求勞基法第59條第1項第2款要
    求被告公司給予40個月的工資補償依法無據，說明如下：按
    勞基法第59條第1項第2款「勞工在醫療中不能工作時，雇主
    應按其原領工資予以補償。但醫療期間屆滿兩年仍未能痊癒
    ，經指定醫院診斷，審定為喪失原有工作能力，且不合第 3
    款之殘障給付標準者，雇主得 1次給付10個月之平均工資後
    ，免除此項工資補償責任。」原告依此條款向被告公司要求
    工資補償顯然是誤會。因勞工的身分及工資均由僱傭關係才
    存在，原告於92年 6月16日即離開本公司，僱傭關係亦中止
    ，本公司並無給付工資的義務。當然更沒有「雇主得一次給
    付40個月之平均工資後，免除此項工資補償責任。」的必要
    。原告更沒有主張的權利，原告此項要求依然依法無據。
  (五)關於薪資補償88萬6680元部分：
    按勞基法第59條第 2款明白規定：「勞工在醫療中不能工作
    時，雇主應按其原領工資數額予以補償。但醫療期間屆滿二
    年仍未能痊癒，經指定之醫院診斷，審定為喪失原有工作能
    力，且不合第三款之殘廢給付標準者，雇主得一次給付40個
    月之平均工資後，免除此項工資補償責任。」。核該40個月
    之平均工資補償責任至少應符合 (1)醫療期間屆滿2年仍未能
    痊癒(2)審定為喪失原有工作能力 (3)不合同條第3款之殘廢給
    付標準者等構成要件，「雇主」始得一次給付40個月之平均
    工資，免除此項工資補償責任。經查，原告目前之情形，至
    少並未符合「經審定為喪失原有工作能力」之情事，且「雇
    主即被告」亦未主動表示願意給付此項工資補償責任，更何
    況，原告早在民國92年 6月16日便已自願離職，則在兩造之
    僱傭關係於92年 6月16日終止時，被告便已無任何工資給付
    責任，豈會再產生工資補償責任？原告此項請求，殊無可採
    。
  (六)關於醫療補償18萬8513元部分：
    按勞基法第61條第 1項規定「第59條之受領補償權，自得受
    領之日起，因 2年間不行使而消滅。」，原告主張本件職業
    災害發生於91年 4月22日，截至其起訴時間96年12月25日止
    ，早已逾5年8月有餘，顯已罹於2年時效而消滅等語。
  (七)並聲明：
    1.原告之訴駁回。
    2.訴訟費用由原告負擔。
三、本件經兩造協議簡化兩造不爭執之事項如下：
  (一)原告自90年7月16日至92年6月15日止任職被告公司，擔任送
    貨員，從事飲料送貨及搬運工作。原告91年薪資為新台幣 (
    下同)266,000元，平約薪資為22,167元。
  (二)原告於91年 4月22日至富強醫院初診，經診斷為右側坐骨神
    經痛，於91年4月23日至5月7日至奇美醫院診療，91年8月12
    日起陸續至光復中醫診所、高雄長庚醫院及高雄醫學大學附
    設中和紀念醫院診療，95年 4月28日經高雄醫學大學附設中
    和紀念醫院醫師診斷為腰椎椎間骨軟骨受損造成腰椎無法荷
    重，腰椎屈曲25度、伸展30度、可動範圍55度，現仍在該醫
    院復建中。
  (三)原告於95年 5月29日向勞工保險局以上開椎間盤突出為由申
    請勞工殘廢給付，經該局以95年9月26日保給殘字第0956069
    7510號函認不符合勞工保險條例第53條之請領規定而核定不
    予給付，原告不服該核定，申請審議，經勞工保險監理委員
    會於96年1月5日以95年保監審字第3812號保險爭議審定書認
    原告所患未達殘廢給付請領標準，而審定駁回原告之申請審
    議，原告復提起訴願，經行政院勞工委員會96年 6月27日勞
    訴字第0960005578號訴願決定書駁回訴願，未據原告提起行
    政訴訟而確定。
四、兩造爭執及本院應審酌之事項如下：
  (一)原告之腰椎間盤突出傷害，是否係於91年 4月22日在被告公
    司上班執行職務，從事搬運工作時跌倒所致？
  (二)原告所受之上開傷害，是否已構成勞動基準法第 2條所稱之
    因遭職業災害而不能工作？是否已到達經 2年醫療仍未能痊
    癒，且喪失原有工作能力？
  (三)原告請求醫療補償188,513元，是否罹於2年之時效而消滅？
五、得心證之理由：
  (一)按「勞工因遭遇職業災害而致死亡、殘廢、傷害或疾病時，
    雇主應依左列規定予以補償。但如同一事故，依勞工保險條
    例或其他法令規定，已由雇主支付費用補償者，雇主得予以
    抵充之：一、勞工受傷或罹患職業病時，雇主應補償其必需
    之醫療費用。職業病之種類及其醫療範圍，依勞工保險條例
    有關之規定‧‧‧。」，勞動基準法第59條第1項第1款定有
    明文；復按「‧‧勞動基準法第59條職業災害補償之立意，
    無非係因近代的事業經營，由於機械或動力的使用，或由於
    化學物品或輻射性物品的使用，或由於工廠設備的不完善，
    或由於勞工的工作時間過長或一時的疏失，都可能發生職業
    上的災害，而致使勞工傷病、死亡或殘廢。勞工一旦不幸遭
    受職業上的災害，往往使勞工及其家屬的生活，陷於貧苦無
    依的絕境，勞工若因執行業務而發生職業上的災害，當然應
    由雇主負賠償或補償的責任。然職業災害補償在解釋上，須
    勞工因就業場所或作業活動及職業上原因所造成之傷害，即
    造成職業災害之原因須雇主可得控制之危害始有適用，若危
    險發生之原因非雇主可控制之因素所致，則不宜過份擴張職
    業災害認定之範圍，否則無異加重雇主之責任，而減少企業
    之競爭力，同時亦有礙社會之經濟發展。。‧‧」（臺灣高
    等法院86年度勞上字第36號判決足資參照）；再按「民事訴
    訟如係由原告主張權利者，應先由原告負舉證之責，若原告
    先不能舉證，以證實自己主張之事實為真實，則被告就其抗
    辯事實即令不能舉證，或其所舉證據尚有疵累，亦應駁回原
    告之請求。」（最高法院17年上字第917號判例足資參照）
    ；合先敘明。
  (二)原告雖主張其於90年 7月16日任職於被告公司，從事飲料送
    貨壓搬運工作，不慎於91年 4月22日從事搬運時跌倒受傷；
    因原告當時請假就醫，被告未依勞動基準法第59條因補償原
    告醫療費用，亦未按原告原領工資數額予以補償，原告嗣於
    94年12月26日經高雄醫學院開具診斷證明書，證明為職業災
    害。原告並以此向被告請求開立勞工保險職業傷病門診單，
    持續就醫，經多年復健治療仍無法改善症狀，另復健科醫師
    開具證明，建議終身不宜負重，顯已喪失原有搬運及負重能
    力，故依勞動基準法第59條向被告請求補償40個月平均工資
    及門診與住院醫療費用云云；惟查：
  1.原告係於91年 4月22日至富強醫院初診，經診斷為右側坐骨
    神經痛，於91年4月23日至5月7日至奇美醫院診療，91年8月
    12日起陸續至光復中醫診所、高雄長庚醫院及高雄醫學大學
    附設中和紀念醫院診療，95年 4月28日經高雄醫學大學附設
    中和紀念醫院醫師診斷為腰椎椎間骨軟骨受損造成腰椎無法
    荷重，腰椎屈曲25度、伸展30度、可動範圍55度，前開情節
    為兩造所不爭執。
  2.財團法人奇美醫院針對原告之前開病情摘要登載：「病人坐
    骨神經痛數月91.4.23～91.5.7及94.12.12～96.7.28，無神
    經或身體殘障，藥物治療、輕度傷痛，有回復可能。」此有
    奇美醫院於97年4月8日之陳報狀附卷可稽。
  3.原告於95年 5月29日向勞工保險局以上開椎間盤突出為由申
    請勞工殘廢給付，經該局以95年9月26日保給殘字第0956069
    7510號函認不符合勞工保險條例第53條之請領規定而核定不
    予給付，原告不服該核定，申請審議，經勞工保險監理委員
    會於96年1月5日以95年保監審字第3812號保險爭議審定書認
    原告所患未達殘廢給付請領標準，而審定駁回原告之申請審
    議，原告復提起訴願，經行政院勞工委員會96年 6月27日勞
    訴字第0960005578號訴願決定書駁回訴願，未據原告提起行
    政訴訟而確定等情，亦為原告所不否認；根據勞工保險監理
    委員會於96年1月5日以95年保監審字第3812號保險爭議審定
    書認定：「該局（即勞工保險局）乃以李君所患未達殘廢給
    付標準，核定否准所請，於法尚無不合。至申請審議稱，其
    右下肢麻痛，並經醫師診斷僅能從事輕便工作，且腰椎椎間
    盤軟骨受損，亦無法荷重，按腰椎活動範圍僅有55度，應依
    第54項第 9等級核付乙節，查脊柱審查係以全體機能損傷程
    度綜合審查，非僅以活動度認定，前揭標準表『脊柱畸型或
    運動障害』附註 1規定甚明；復經本會特約專科醫師審查，
    依所附光碟顯示，其腰椎並未手術或內固定，且無明顯滑脫
    或畸形，僅輕微退化性病變，又椎間盤突出症為外科可治療
    之疾病，亦不符永久殘廢，勞工保險局不予殘廢給付為合理
    。本案既經勞工保險局及本會特約專科醫師就醫院病歷、診
    斷書之記載及光碟審查後提具醫理見解，均認定李君所患未
    達殘廢給付請領標率，從而，勞工保險局否准所請之原核定
    尚無不當，申請審議應予駁回。」，綜上，則原告主張其因
    上開腰椎間盤突出傷害顯已喪失原有搬運及負重能力而受有
    職業災害，尚非無疑。
  4.原告主張於受雇被告公司期間，因執行業務受有腰椎間盤突
    出病症，是否係因職業災害所造成？亦即腰椎間盤突出是否
    與原告受雇於被告公司期間所從事之工作有關？查勞動基準
    法對職業災害未設定義，至於勞工安全衛生法第2條第4項規
    定「本法所稱職業災害，謂勞工就業場所之建築物、設備、
    原料、材料、化學物品、氣體、蒸氣、粉塵等或作業活動及
    其他職業上原因引起之勞工疾病、傷害、殘廢或死亡。」，
    然該條係規定於勞工安全衛生法，雖可作為勞動基準法第59
    條「職業災害」判斷之參考，惟非為唯一之標準。惟按：
    (1)勞基法關於「職業災害」之認定基準，學說上固有相當因
      果關係說、保護法的因果關係說及相關的判斷說之分，以
      相當因果關係為通說之見解，因此「職業災害」必須在勞
      工所擔任之「業務」與「災害」之間有密接關係存在。所
      謂密接關係即指「災害」必須被認定為業務內在或通常伴
      隨的潛在危險的現實化。又職災補償的本質亦屬損失填補
      的一種型態，故職業災害，必須業務和勞工的傷病之間有
      一定因果關係存在為必要。勞工擔任的「業務」，其範圍
      較通常意義之業務為寬，除業務本身之外，業務上附隨的
      必要、合理的行為亦包含在內。換言之，此時之「業務」
      即意味著「勞工基於勞動契約在雇主支配下的就勞過程」
      （即業務遂行性）。又所謂「一定因果關係」（即業務起
      因性），指傷病所發生之一切不可欠缺的條件為基礎，依
      經驗法則判斷業務和傷病之間是否具有相當的因果關係。
    (2)承上，職業災害之認定標準，須具備下列要件：
    「職務遂行性」：即災害是在勞工執行職務的過程中所發
      生的狀態，係基於勞動契約在事業主指揮監督之下的情形
      。此大約可歸納為下列三種情況：在雇主支配管理下從事
      工作；在雇主支配管理下但未從事工作；雖在雇主支配下
      ，但未在雇主管理（現實監督）下從事工作。
    「職務起因性」，即職務和災害之間有因果關係，此種因
      果關係可分為責任成立及責任範圍因果關係，均應依相當
      因果關係認定之。此係指伴隨著勞工提供勞務時所可能發
      生之危險已經現實化（即已經實現、形成），且該危險之
      現實化為經驗法則一般通念上可認定者。
    雇主所負之責任，之所以需如此限制，係因勞工生活上所面
    臨之危險，包括一般社會生活上之危險及因從事勞務所面臨
    之危險，原則應僅有後者方應歸屬於雇主負擔，此係因勞工
    所從事之活動與職務、直接或間接有利於雇主，而雇主亦或
    多或少對此可加以掌控、防免損害之發生，或藉由保險、產
    品之賣價適當地予以分散或轉嫁危險。因此，職業災害應與
    勞工所從事之職務有相當因果關係，方屬允當，若危險發生
    之原因非雇主可控制之因素所致，則不宜過份擴張職業災害
    認定之範圍，否則無異加重雇主之責任，而減少企業之競爭
    力，同時亦有礙社會之經濟發展。
    (3)查原告主張其不慎於91年 4月22日從事搬運時跌倒受傷，
    原告嗣於於94年11月16日初診發覺腰椎椎間盤突出，94年12
    月26日請高雄醫學院開立診斷設明書，則原告腰椎間盤突出
    初診之94年11月16日，距離原告主張受傷的91年4月22日，
    其間間隔長達有3年6個月又24天，綜參上情，依經驗法則一
    般通念判斷，尚難證明原告腰椎椎間盤突出與其於被告公司
    執行職務間具有相當因果關係，則原告主張其因任職於被告
    公司，從事飲料送貨壓搬運工作，不慎於91年 4月22日從事
    搬運時跌倒受傷致發生職業災害；尚難採信為真。
六、綜上所述，原告無法證明其腰椎椎間盤突出與其於任職被告
    公司執行職務間（即原告所主張之不慎於91年 4月22日從事
    搬運時跌倒受傷）致發生職業災害具有相當因果關係；是本
    件原告依勞動基準法規定，請求被告給付職災補償金1,075,
    193元，此外，請求被告並須賠償原告因協調、訴訟、請假
    之薪資共16,474元云云，核無理由，應予駁回。
七、又本件待證事實已臻明確，兩造其餘攻擊防禦方法及舉證，
    於判決結果已不生影響，爰不一一詳為論述，附此敘明。
八、據上論結，原告之訴為無理由，依民事訴訟法第78條、第87
    條第1項，判決如主文。
中    華    民    國    99    年    3     月    9    日
                  民事第二庭    法  官  何清池
以上正本係照原本作成。
如對本判決上訴，須於判決送達後20日內向本院提出上訴狀。
中    華    民    國    99    年    3     月    9    日
                                書記官  謝明達

司法院資訊處製作；財團法人民間司法改革基金會備份。
